【裁判字號】    97,台上,1109
【裁判日期】    970320
【裁判案由】    強盜
【裁判全文】
最高法院刑事判決            九十七年度台上字第一一０九號
上  訴  人  甲○○
            乙○○
                    號2樓
上列上訴人等因強盜案件，不服台灣高等法院中華民國九十六年
十一月十四日第二審判決（九十六年度上訴字第二二八０號，起
訴案號：台灣板橋地方法院檢察署九十五年度偵字第一五四一七
號），提起上訴，本院判決如下：
    主  文
上訴駁回。
    理  由
一、關於乙○○部分：
按刑事訴訟法第三百七十七條規定，上訴於第三審法院，非以判
決違背法令為理由，不得為之。是提起第三審上訴，應以原判決
違背法令為理由，係屬法定要件。如果上訴理由書狀並未指摘原
判決有何違法，自應認其上訴為違背法律上之程式，予以駁回。
本件上訴人乙○○上訴意旨略稱：（一）上訴人於第一、二審請
求被害人之妻出庭作證，法院未傳喚。（二）是甲○○掐被害人
范月紅脖子並打她叫她開門云云。（三）上訴人只犯竊盜罪，而
非準強盜罪等語。
惟查原判決依憑上訴人之部分自白、證人即共犯甲○○、證人即
被害人丙○○、范月紅之證言、作案工具千斤頂、老虎鉗、螺絲
起子、水管鉗、管子鉗、斜口鉗、帆布、手套等物品，以及贓證
物扣押物品清單、民國九十五年一月至六月日出日沒表、贓物認
領保管單、竊盜現場台北縣板橋市○○路八十一號及作案工具、
贓物之照片等證據，資以認定上訴人有原判決事實欄所記載準加
重強盜之犯罪事實，因而維持第一審關於論處上訴人共同攜帶兇
器、於夜間侵入住宅竊盜，因防護贓物、脫免逮捕，當場施以強
暴之罪刑部分之判決（累犯，處有期徒刑七年四月），駁回上訴
人上開部分在第二審之上訴，已詳述其所憑之證據及認定之理由
。對於上訴人矢口否認有何準加重強盜犯行，辯稱：伊與甲○○
至丙○○、范月紅居住經營之運來彩券行行竊為前述屋主發現後
，伊雖進入屋內，然旋為丙○○纏住手臂，並無攻擊丙○○之行
為，應是與其一同行竊之甲○○毆打丙○○云云。經綜合調查證
據之結果，認不可採，已分別在判決內詳予指駁，並說明其理由
。原判決所為論述，核與卷證資料相符，從形式上觀察，並無違
背法令之情形。按認事採證、證據之取捨及證據證明力之判斷，
俱屬事實審法院之職權，苟無違背證據法則，自不能指為違法。
原判決並已說明：上訴人因甲○○的呼救而衝入屋內；上訴人進
入屋內之後，現場繼續有毆打被害人丙○○的行為；同時在被害
人范月紅關閉電動門之後，上訴人為脫困逃離現瑒而有掐范月紅
脖子，至使范月紅難以抗拒而開啟電動門，上訴人二人因而得以
脫離，可證原先在外把風的上訴人對於為防護贓物脫免逮捕而當
場施以強暴的犯行，在場且具有犯意聯絡、行為分擔。上訴人二
人互相推諉指稱是對方施強暴掐住被害人范月紅脖子喝令范月紅
開啟電動門，此部分犯行業經被害人范月紅於偵查、第一審明確
指證係甲○○云云。惟上訴人二人當時既均被困於現場，且均極
力急於脫離，則必須使被害人開啟電動門，是上訴人二人當時共
同的意志。因此，究係上訴人二人當中何人強令被害人開啟電動
門，目的既然都是為上訴人二人的共同利益，即對本案罪行的成
立不生影響。上訴人二人本於共同的犯意聯絡，由甲○○分擔實
行掐住被害人范月紅脖子，至使范月紅難以抗拒而開啟電動門的
行為，合於司法院釋字第六三○號解釋：「該規定擬制為強盜罪
的強暴、脅迫構成要件行為，指達於使人難以抗拒的程度。」的
要件，應成立準加重強盜罪等情，已詳述其所憑之證據及理由。
又證人范月紅已於偵查及第一審審理中經傳喚到庭就其被害之經
過情形證述明確，原審未再傳訊，依刑事訴訟法第一百九十六條
之規定，並不違法，自不得任意指為違法，而據為第三審上訴理
由。上訴意旨所指各節，或為單純事實之爭執，或於原判決主旨
不生影響之事項任意指摘，並無上訴意旨所指違背法令之情形；
或原審已加審酌、論斷，屬原審得本於職權裁量之事項，已於判
決內詳述其認事採證及證據取捨、判斷之理由，為其職權之適法
行使，並無違背證據法則之情形；揆之上開說明，核與法律規定
得為第三審上訴理由之違法情形均不相適合，應認其上訴違背法
律上之程式，予以駁回。
二、關於甲○○部分：
查第三審上訴書狀，應敘述上訴之理由，其未敘述者，得於提起
上訴後十日內補提理由書於原審法院，已逾上述期間，而於第三
審法院未判決前仍未提出上訴理由書狀者，第三審法院應以判決
駁回之，刑事訴訟法第三百八十二條第一項、第三百九十五條後
段規定甚明。本件上訴人甲○○因犯準加重強盜罪案件，不服原
審判決，於九十六年十二月四日提起上訴，並未敘述理由，迄今
逾期已久，於本院未判決前仍未提出，依上開規定，其上訴自非
合法，應予駁回。
據上論結，應依刑事訴訟法第三百九十五條，判決如主文。
中    華    民    國  九十七  年    三    月   二十   日
                      最高法院刑事第三庭
                          審判長法官  莊  登  照
                                法官  黃  一  鑫
                                法官  徐  昌  錦
                                法官  許  錦  印
                                法官  陳  世  雄
      本件正本證明與原本無異
                                      書  記  官
中    華    民    國  九十七  年    三    月  二十五  日
                                                      Ｑ


司法院資訊處製作；財團法人民間司法改革基金會備份。
